【裁判字號】    98,消債抗,157
【裁判日期】    980619
【裁判案由】    更生事件
【裁判全文】
臺灣板橋地方法院民事裁定           98年度消債抗字第157號
抗  告  人
即聲請人    甲○○
上列抗告人因更生事件，對於中華民國98年4 月29日本院97年度
消債更字第2135號裁定提起抗告，本院裁定如下：
    主  文
原裁定廢棄。
抗告人即聲請人甲○○自中華民國九十八年六月十九日下午四時
起開始更生程序。
本件得由司法事務官進行本件更生程序。
    理  由
一、原裁定意旨略以：抗告人已提出債權人清冊，依消費者債務
    清理條例第151 條第1 項規定以書面向最大債權金融機構美
    商花旗銀行申請共同協商債務清償方案，惟協商不成立乙節
    ，固據提出美商花旗銀行民國97年10月2 日前置協商不成立
    通知書為據。然經原裁定依職權向美商花旗銀行查詢結果，
    依其所陳報內容，有關聲請人上開前置協商之還款條件，嗣
    經爭取業已改為180 期，利率0 ％，每月清償4,050 元等情
    ，有該行之陳報狀在卷可稽（見本院卷第43頁），再參以抗
    告人係以開計程車為業，97年1 月至11月間之每月收入約為
    25,000元至30,000元，或如抗告人於97年8 月1 日、97年9
    月10日協商時分別切結之每月平均收入為30,000元、28,000
    元乙節，亦有抗告人提出之財產及收入狀況說明書或抗告人
    於97年8 月1 日、97年9 月10日協商時所提出前置協商收入
    切結書附卷可按。因此，原裁定認縱以抗告人每月收入25,0
    00元計算，扣除上開前置協商之還款金額4,050 元及扶養母
    親費用3,000 元後，尚有餘17,950元，顯然足供聲請人之日
    常生活所需（即依內政部公布之臺灣省97年度每人每月最低
    生活費約9,829 元之計算標準已足夠，而該最低生活費用金
    額係已包括食、衣、住、行等費用在內）以及償還其他非金
    融機構借款之用。復參以抗告人自己於協商時及本件聲請時
    （見原裁定卷第6 頁）亦均表示其每月可還款金額為4, 000
    元，核與美商花旗銀行前所提供之還款條件相差無幾，且參
    酌抗告人既已負債大於資產，本即應較一般人更節約支出，
    撙節開銷。基上，堪認上揭美商花旗銀行所酌定之每月應還
    款條件（180 期、0 ％、每月4,050 元），即前置協商之債
    權人所提議之協商條件（180 期、0 ％、每月4,050 元）應
    係在抗告人清償能力之範圍內，並無不能清償債務之情事。
    另佐以相對人現年僅54歲（44年次），距勞動基準法所定強
    制退休年齡65歲止，尚有得工作期間11年，亦非無清償債務
    之可能。從而，本件即尚難認抗告人有何不能清償債務之情
    事或有何不能清償之虞情形，故抗告人主張之情節既與消費
    者債務清理條例第3 條所定要件不符，爰駁回抗告人之聲請
    等語。
二、抗告意旨略以：原裁定依照美商花旗銀行（下稱花旗銀行）
    之陳報，該銀行於民國97年10月2 日前置協商之條件為「18
    0 期，利率0%，每期清償新臺幣（下同）4,050 元」，與抗
    告人所提每月清償4,000 元相差無幾，而駁回抗告人之聲請
    ，但事實上花旗銀行97年10月2 日所提之協商條件為「99期
    ，利率3%，每期清償8,320 元」，此有花旗銀行所發之「前
    置協商不成立通知書」可證。且花旗銀行雖聲稱事後爭取並
    於97年10月2 日變更協商條件，但該銀行亦於該日發出「前
    置協商不成立通知書」，兩者不相符；又花旗銀行雖事後又
    再以電話聯絡抗告人，目的係在要求抗告人先行單獨清償積
    欠該銀行之欠款，根本非屬集體協商之性質，可見花旗銀行
    之陳述皆屬不實。爰請廢棄原裁定，並裁定開始開始更生程
    序等語。
三、經查：
  (一)按債務人不能清償債務或有不能清償之虞，且無擔保或無優
    先權之債務總額未逾1200萬元者，於法院裁定開始清算程序
    或宣告破產前，得向法院聲請更生。法院開始更生程序之裁
    定，應載明其年、月、日、時，並即時發生效力，消費者債
    務清理條例第3 條、第42條第1 項、第45條第1 項定有明文
    。
  (二)抗告人於提出本件更生之聲請前，曾向聲請人之最大債權金
    融機構花旗銀行表明協商之意思，經花旗銀行於97年10月2
    日以抗告人未能接受顯以負擔之還款方案為由通知協商不成
    立，此有聲請人提出之花旗銀行之前置協商不成立通知書影
    本在卷可參。聲請人據以聲請更生，本院自應綜合抗告人目
    前全部收支及財產狀況，評估是否已不能維持符合人性尊嚴
    之最基本生活條件，而有「不能清償或不能清償之虞」之情
    。
  (三)抗告人主張其係以開計程車為業，97年1 月至11月間之每月
    收入約為25, 000 元至30,000元，或如聲請人於97年8 月1
    日、97年9 月10日協商時分別切結之每月平均收入為30,000
    元、28,000元乙節，亦有聲請人提出之財產及收入狀況說明
    書或聲請人於97年8 月1 日、97年9 月10日協商時所提出前
    置協商收入切結書附卷可按。則以聲請人每月收入25,000元
    計算，抗告人之日常生活所需（即依內政部公布之臺灣省97
    年度每人每月最低生活費約9,829 元之計算標準已足夠，而
    該最低生活費用金額係已包括食、衣、住、行等費用在內）
    及抗告人陳稱扶養母親費用3,000 元、再者抗告人即係以開
    計程車為業，則其汽車保養、相關稅費、燃油等均亦應為必
    要之支出後，所餘確屬有限。是依抗告人目前月收入之情事
    ，殊難以清償其現有所有債務，堪予認定。
  (四)抗告人主張目前以開計程車為業月收人約25000 元，負債總
    額約為759762元，均為無擔保或無優先權之債務，名下僅有
    計程車乙輛，現金存款13447 元，餘無任何財產。且抗告人
    僅係一般消費者，並未從事營業之事實，業據提出財產及收
    入狀況說明書或抗告人於97年8 月1 日、97年9 月10日協商
    時所提出前置協商收入切結書附卷債權人清冊、財產及收入
    狀況說明書為證，堪認抗告人確實已達不能清償債務或有不
    能清償之虞之程度。
  (五)抗告人雖係現年54歲（44年次），距勞動基準法所定強制退
    休年齡65歲止，尚有得工作期間11年，惟依目前抗告人月收
    入25000 元，扣除必要生活費用及扶養費、開計程車所需相
    關必要之汽車保養、相關稅費、燃油等之支出，每月可供清
    償之金額有限，縱令在可工作期間之11年，仍難完全清償其
    債務，況抗告人並未與各債權銀行成立協議，則仍會再加計
    遲延利息，更係增加抗告人之負擔，殊難以完全清償債務至
    明。
四、綜上所述，抗告人僅係一般消費者，並未從事營業，其已達
    不能清償債務或有不能清償之虞之程度，其中無擔保或無優
    先權之債務，在1200萬元以下，復未能與債權銀行達成協議
    清償，且未經法院裁定開始清算程序或宣告破產，又查無消
    費者債務清理條例第6 條第3 項、第8 條或第46條各款所定
    駁回更生聲請之事由存在，則抗告人聲請更生，應屬有據。
    原裁定駁回抗告人更生之聲請，固非無據，惟抗告人陳述目
    前月入僅25000 元，且復無其他資產可供清償，致無法與債
    權銀行成立之協議，又於支出必要生活費用及扶養費與相關
    必要之汽車保養、相關稅費、燃油等之支出後，所餘有限，
    抗告人確實已達不能清償債務或有不能清償之虞程度之情事
    是，抗告意旨指摘原裁定不當，求予廢棄，應認為有理由，
    自應由本院將原裁定廢棄，並裁准抗告人自98年6 月16日下
    午4 時起開始更生程序。又按法院裁定開始更生或清算程序
    後，得命司法事務官進行更生或清算程序，必要時得選任律
    師、會計師或其他適當之自然人或法人一人為監督人或管理
    人，消費者債務清理條例第16條第1 項定有明文。本件抗告
    人聲請更生既經准許，爰並依上開規定裁定命得由司法事務
    官進行本件更生程序。
五、抗告人應於本件更生程序開始後，由債權人會議可決或由法
    院裁定認可其更生方案後方能實行（依目前抗告人之清償能
    力，似不得逕自認定每月僅能清償4000元。），倘未能經債
    權人會議可決或經法院認為公允而裁定認可，則依消費者債
    務清理條例第61條規定，應續行清算程序，恐非有利於抗告
    人，故抗告人仍應禁止貪圖享受，需克己自持、節制慾望，
    不得為非必要生活之消費支出，是抗告人仍應知節度支出，
    提出足以為債權人接受或經法院認為公允之更生方案以供採
    擇，附此敘明。
六、據上論結，本件抗告為有理由，依消費者債務清理條例第45
    條第1 項、第16條第1 項、第15條、民事訴訟法第492 條前
    段，裁定如主文。
中    華    民    國    98    年    6     月    19    日
                  民事第二庭  審判長法  官  蕭胤瑮
                                    法  官  陳財旺
                                    法  官  李行一
以上正本證明與原本無異。
本裁定不得抗告。
中    華    民    國    98    年    6     月    19    日
                                    書記官  蔡於衡


司法院資訊處製作；財團法人民間司法改革基金會備份。
